臺灣花蓮地方法院民事判決　　　　　　　 95年度訴字第110號
原　　　告　乙○○
被　　　告　甲○○
上列當事人間請求侵權行為損害賠償事件，本院於民國95年12月
19日言詞辯論終結，判決如下：
    主      文
被告應給付原告新台幣貳拾玖萬參仟貳佰陸拾肆元。
原告其餘之訴駁回。
訴訟費用由被告負擔五分之一，餘由原告負擔。
本判決第1項得假執行。
    事實及理由
一、本件被告經合法通知無正當理由，未於最後言詞辯論期日到
    場，核無民事訴訟法第386條所列各款情形，爰依原告聲請
    ，由其一造辯論而為判決。
二、原告主張：
(一) 被告於民國95年2月4日晚間7時30分許，駕駛車號FF-6435
     號租賃自小客車，不慎於花蓮縣吉安鄉○○○街與吉昌三
     街交岔路口處與原告所駕駛之車號9421-FM自小貨車發生車
     禍，致原告不省人事，經送財團法人佛教慈濟綜合醫院（
     下稱慈濟醫院）診斷為受有第七胸椎骨折及第五、六肋骨
     骨折、併氣血胸等傷害，原告因此於95年2月4日入住加護
     病房，95年2月5日施行後方脊椎減壓、後方脊椎骨移植融
     合及後方脊椎內固定手術，於95年2月6日情況穩定轉出加
     護病房，95年2月20日出院在家療養，並定期門診追蹤治療
     及波士頓軀幹支架保護，醫師亦建議宜休養一年。
(二) 被告之過失傷害行為，不法侵害原告身體健康，原告請求
     損害賠償如下：
   1.醫療費：原告自車禍發生時起至今，已支出醫療費新台幣
     （下同）37,167元。
   2.看護費：原告因傷於95年2月4日住院，出院後仍須在家療
     養，至95年8月16日止，共請專人賴良妹以每日1,000元代
     價看護194日，共計花費194,000元，惟此部分原告僅請求
     至95年8月4日共計180日之看護費用18萬元。
   3.復健費及車資：原告於出院後仍須定期回診復健，預計自
     95年2月4日起至96年2月4日止，每月2次回診，每次復健費
     300元，共計需支出復健費7,200元 (300x2x12月=7200)。
     而車資以回診一次200元計算，至95年8月4日止，共計因復
     健需支出車資2,400元(200x2x6月=2400)。
   4.營養費：原告自95年2月4日起至96年2月4日止，每月需支
     出健康補鈣食品2,000元，共計33,600元，惟此部分原告僅
     請求20,000元。
   5.減少工作收入36萬元：原告為臨時工，每日薪資1,000元，
     因車禍受傷預計一年無法工作，請求12個月無法工作之收
     入損失共36萬元（1000x30x12=260000）。
   6.精神慰撫金100萬元：原告因本件車禍事故遭受重大傷害，
     精神及身體均遭受極大痛苦，請求精神慰撫金100萬元。
(三) 原告已領取強制責任險理賠53,167元，爰依侵權行為規定
     請求被告賠償，並聲明：被告應給付原告1,597,167元。
二、被告未於最後言詞辯論期日，惟據其之前到庭之陳述則以：
    她就系爭車禍發生，並沒有過失，她不用賠償原告等語置辯
    。
三、兩造於本院95年7月6日言詞辯論期日當庭協議簡化爭點（見
    本院卷第38、39頁），其不爭執及爭執事項如下：
(一)兩造不爭執事項：
    1.原告於95年2月4日晚間7時30分許，駕駛車號9421-FM自小
      貨車，沿花蓮縣吉安鄉○○○街南往北方向行駛時，與沿
      吉安鄉○○○街東往西方向行駛之被告所駕駛車號FF- 64
      35自小客車，在吉興五街與吉昌三街交岔路口處相撞。
    2.原告因此車禍，受有第七胸椎骨折、右側第五、六肋骨骨
      折併氣血胸之傷害，於95年2月4日住入慈濟醫院至95年2
      月25日出院。醫師認為應休養一年。
    3.原告已支出醫療費37,617元。
    4.原告94年所得總額為195,197元。於車禍前在仙明有限公
      司（下稱仙明公司）擔任技術員，月領薪資14,000元。
    5.原告因此傷害已領得53,167元之強制責任險理賠。
(二)本件爭點：
    1.被告就本件車禍之發生，是否有過失？如認為有過失，原
      告是否亦與有過失？
    2.原告各項請求金額是否有理由？
四、本院之判斷：
(一)按汽車、機車或其他非依軌道行駛之動力車輛，在使用中加
    損害於他人者，駕駛人應賠償因此所生之損害。但於防止損
    害之發生，已盡相當之注意者，不在此限，民法第191條之2
    定有明文。是依前開規定，駕駛人於使用中加損害於他人者
    ，即應推定為有過失，並應負損害賠償之責，駕駛人如欲免
    責，則須舉證對損害之發生已盡相當之注意。本件兩造均不
    爭執被告甲○○於上述時間、地點駕車與原告發生車禍，致
    原告受有上述兩造所不爭執之傷害，則依上揭規定，如被告
    甲○○不能證明防止損害之發生，已盡相當之注意，自應推
    定其對車禍之發生為有過失，先予敘明。
(二)按汽車行駛時，駕駛人應注意車前狀況，隨時採取必要之安
    全措施；行經無號誌交岔路口時，應減速慢行，作隨時停車
    之準備；在未劃分幹、支線或同為幹線道或支線道者，如同
    為直行車，左方車應暫停讓右方車先行，道路交通安全規則
    第94條第3項、第93條第1項第2款及第102條第1項第2款定有
    明文。本件兩造分別駕車經過肇事地點，自應依上述規定保
    持行車安全之注意義務，作隨時停車的準備，以免發生車禍
    。經查，事發當時被告甲○○係駕車沿寬約5.1公尺之吉安
    鄉○○○街東向西方向直行，原告則係沿寬約4.7公尺之吉
    安鄉○○○街南向北方向直行，兩車於交岔路口處相撞，被
    告所駕車輛之車頭嚴重損毀，原告所駕車輛之右側車身損毀
    ，而本件肇事現場為無號誌之交岔路口，當時為下雨的夜間
    、柏油路面濕潤無缺陷，無障礙物，視距良好等情，以及被
    告於警詢時稱：肇事路段無路燈照明，因為她對肇事路口不
    甚瞭解且又有下雨，她當時一直注意前方動態而忽略了二側
    的來車，她看見原告來車時相距約5-6公尺左右，她立即踩
    煞車，還是無法閃避就發生碰撞了，她認為雙方都有疏失等
    語；原告於警詢時稱：肇事路段無路燈照明，她行經肇事路
    口時，有先看左右二側沒有來車，她繼續直行，對方突然衝
    出來，她來不及反應就發生碰撞了，她之前並沒有看見對方
    的車輛，她認為雙方都有疏失等語，此有本院向花蓮縣警察
    局吉安分局函調之道路交通事故調查報告表、現場照片多張
    及兩造筆錄在卷可按（詳本院卷15-33頁），顯見該肇事路
    段之路寬均不寬敞，在夜間天雨無路燈照明的情況下，雙方
    車輛行經路口更應減速慢行，作隨時停車之準備，小心駕駛
    ，若兩造當時均能注意車前狀況，減速慢行，則自均能注意
    到對方之來車而在進入交岔路口處前作停車的準備，避免此
    次車禍的發生，顯見被告甲○○急原告乙○○二人在行經交
    岔路口前，均未有確實注意左右有無來車，並減速慢行作隨
    時停車的準備，以致發生本件車禍，二人之行為均有過失，
    惟原告駕車行經無號誌之交岔路口，未注意車前狀況，減速
    慢行，且左方車未暫停讓右方車先行，其過失之責任，大於
    駕車行經上述路口，未注意車前狀況，減速慢行之甲○○，
    本件交通事故經送鑑定的結果，亦以上述理由認為原告乙○
    ○為本件車禍的肇事主因，被告甲○○為肇事次因，有台灣
    省花東區車輛行車事故鑑定委員會95年10月27日花東鑑字第
    0956102102號函所附之鑑定意見書在卷可參（詳本院卷第
    53-56頁），經本院斟酌上開肇事情形與所有證據，認被告
    對於本件車禍之發生，應負45％之肇事責任，而原告應負擔
    55％之過失責任。
(三)次按因故意或過失，不法侵害他人之權利者，負損害賠償責
    任；不法侵害他人之身體或健康者，對於被害人因此喪失或
    減少勞動能力或增加生活上之需要時，應負損害賠償責任。
    ；不法侵害他人之身體、健康、名譽、自由、信用、隱私、
    貞操，或不法侵害其他人格法益而情節重大者，被害人雖非
    財產上之損害，亦得請求賠償相當之金額。其名譽被侵害者
    ，並得請求回復名譽之適當處分。民法第184 條第1項前段
    、第193條第1項、第195條第1項分別定有明文。本件被告對
    系爭車禍之發生既有過失，而原告因此受有前開傷害，顯然
    被告之過失與原告所受之傷害間有相當因果關係，是原告依
    侵權行為法律關係，請求被告賠償因其侵權行為所造成之損
    害，自屬有據。茲就原告之各項請求，審酌於後：
  1.醫療費部分：原告自車禍發生時起，已支出醫療費新台幣（
    下同）37,167元之事實，業據提出與所述相符之之醫療收據
    5紙為證，且如前述為兩造所不爭執，自屬有據。
  2.看護費部分：原告主張因系爭車禍受傷需受看護，自95年2
    月4日至同年8月16日止聘請看護人員看護，共計支出
    194,000元，爰請求180日共計18萬元之看護費用等語，固據
    提出收據一紙為證，然原告傷後需日間照護約6週，即出院
    後約需日間照護4週即可之事實，有慈濟醫院函覆之病情說
    明書可按（詳本院卷第64-65頁），原告復未能證明其所受
    傷勢何以需長達180日之看護，且斟之原告於95年7月7日本
    件言詞辯論期日出庭時，亦不見有受看護之必要，是難認原
    告超過6 週之看護費用支出為必要，又原告請求以每日以
    1,000元計算之看護費用，衡諸一般看護收費行情，尚屬合
    理，是原告請求看護費用於42,000元（1000x6x7=42000）之
    範圍內，為有理由，超過部分，則屬無據，不應准許。
  3.復健費及車資部分：原告主張其因車禍受傷，於出院後仍須
    定期回診復健，預計自95年2月4日起至96年2月4日止，每月
    2 次回診，每次復健費300元，共計需支出復健費7,200元等
    語，固提出門診收據8紙及診斷證明書一份以為證，惟原告
    因系爭車禍係於慈濟醫院就診，於95年2月25日出院，為兩
    造所不爭執之事項第2點所載明，原告主張自95年2月4日起
    即有回診之需要，自屬無據，又依卷內慈濟醫院相關函覆資
    料，均不見原告有何回診之必要，而其所提出之上述收據及
    診斷證明書為大新中醫診所所出具，僅能證明原告因系爭車
    禍骨折受傷支出600元復健費費用，原告復未能證明其受有
    多少車資之損害，是本院認為原告此部分之請求，於超過
    600 元之範圍外，均屬無據，不應准許。
  4.營養費部分：原告主張其自95年2月4日起至96年2月4日止，
    每月需支出健康補鈣食品2,000元，共計33,600元，惟此部
    分原告僅請求20,000元等語，然未能舉證證明其確實有此部
    分支出，且未能證明其所購買之營養品確為治療車禍傷勢所
    必須，是本院認為原告此部分之請求並無理由，不應准許。
  5.減少工作收入部分：原告因系爭車禍，受有第七胸椎骨折、
    右側第五、六肋骨骨折併氣血胸之傷害，於95年2月4日住入
    慈濟醫院至95年2月25日出院，醫師認為應休養一年之事實
    ，為兩造協議不爭執事項第2點所載明，而原告主張其為臨
    時工，每日薪資1,000元，因需休養一年無法工作，故請求
    12個月無法工作之收入損失共36萬元等語，固據提出仙明公
    司在職暨薪資證明書一紙，以及國稅局93年、94年度綜合所
    得資料清單各一份為證，然上述原告所提之證據僅能證明原
    告於93年所得總額為267,293元，94年所得總額為195,197元
    之事實，於車禍前在仙明公司任職期間（未滿一月）領得薪
    資14,000元之事實，均無從證明原告日領薪資1,000元，12
    個月可領薪資36萬元之事實，原告主張其一年不能工作之收
    入損失為36萬元，惟難認已舉證實其說，自難採信。再者，
    法定基本工資15,840元乃從事勞動工作者之最低薪資限制，
    而原告於本件事故發生前為臨時工，係從事於勞動工作，業
    為原告在庭所自陳，故以法定基本工資15,840元作為計算原
    告減損勞動能力之基準，應屬適當。是原告工作收入之損失
    共190,080元（15840×12＝190080）。原告請求於此範圍內
    ，自可准許。
  6.精神慰撫金部分：原告因本件車禍受有上開傷害，其精神上
    受有痛苦，自不待言，則原告得請求被告賠償非財產上之損
    害，應無疑義。按人格權所受侵害及精神痛苦之程度，既無
    任何客觀標準可資為據，即應斟酌雙方身分、地位與加害程
    度，及其他各種情形核定相當之數額（最高法院51年台上字
    第223號判例參照）。原告主張其於本件車禍前身體健康，
    因本件車禍造成傷及胸椎，造成原告生理及精神上受到雙重
    打擊，爰請求精神慰撫金100萬元。本院審酌原告因本件車
    禍受有前述之傷害，其車禍當時及就醫後於精神及身體上極
    為痛苦，原告為花蓮縣立宜昌國中畢業，車禍前為臨時工，
    兼衡及被告名下並無財產及收入（詳本院卷第60-62頁財產
    歸屬資料清單即被告93、94年度綜合所得稅各類所得資料清
    單）等兩造身分、地位、經濟能力等一切情狀，認原告請求
    被告非財產上之損害賠償100萬元尚屬過高，應酌減為50萬
    元為適當。逾此部分之請求尚非允當，應予駁回。
(四)綜上所述，原告因本件車禍事故所受之損害合計為769,847
    元（計算式：37167+42000 +600+190080+500000=769847）
    。又按「損害之發生或擴大，被害人與有過失者，法院得減
    輕賠償金額，或免除之。」民法第217條第1項定有明文。且
    此項規定之目的，在謀求加害人與被害人間之公平，故在裁
    判上法院得依職權減輕或免除之。而本院認為原告就本件車
    禍應負55%之過失責任，被告應負45%之過失責任，理由已詳
    如前述。據此計算，被告應賠償原告346,431元（計算式：
    769847×45%=346431元，元以下四捨五入），扣除原告已領
    取之強制責任險理賠53,167元，原告尚得請求293,264元。
七、從而，原告依侵權行為之法律規定請求被告給付293,264元
    為有理由，應予准許，逾此部分之請求即無理由，應予駁回
    。本件係所命給付未逾500,000元之判決，就原告勝訴部分
    ，應依職權宣告假執行。
八、據上論結，本件原告之訴，為一部有理由，一部無理由，依
    民事訴訟法第79條、第389條第1項第5款，判決如主文。
中　　華　　民　　國　　96　　年　　1　　月　　8　　日
                   臺灣花蓮地方法院民事庭
                       法    　官　陳雅敏
以上正本，係照原本作成。
如對本判決上訴，須於判決送達後20日內向本院提出上訴狀 (應
抄附繕本)。
中　　華　　民　　國　　96　　年　　1　　月　　8　　日
                    　 法院書記官　曾允志
